【裁判字號】    95,聲,1856
【裁判日期】    950919
【裁判案由】    聲請單獨宣告沒收違禁物
【裁判全文】
臺灣臺北地方法院刑事裁定              95年度聲字第1856號
聲  請  人  臺灣臺北地方法院檢察署檢察官
被      告  甲○○
上列聲請人聲請單獨宣告沒收違禁物案件（95年度聲沒字第387
號），本院裁定如下：
    主  文
扣案含第二級毒品甲基安非他命、N,N-二甲基安非他命成分之白
色透明晶體小罐（保管字號：94年度綠保管字第1033號編號1
，總毛重點陸柒公克，驗餘淨重零點貳零公克，不含上開毒品
之包裝罐）均沒收銷燬之。
    理  由
一、聲請意旨略以：被告甲○○為戒除毒品，於民國94年4月15
    日中午12時30分許，親至臺北市○○區○○路1段7號臺北市
    政府警察局中正第二分局南昌路派出所，持第二級毒品安非
    他命3小罐（總毛重3.67公克，總淨重0.21公克，保管字號
    ：94年度綠保管字第1033號編號1），向該警察機關自首施
    用及持有第二級毒品罪嫌。茲因被告於依本院94年度毒聲字
    第605號裁定送觀察、勒戒後，因無繼續施用毒品之傾向，
    業經臺灣臺北地方法院檢察署94年度毒偵字第2263號為不起
    訴處分。然前開扣案之第二級毒品甲基安非他命、N,N-二甲
    基安非他命（聲請書誤為安非他命），係違禁物品，爰依爰
    依毒品危害防制條例第18條第1項前段、刑法第38條第1項第
    1款、第2項、第40條第2項（聲請書誤為第40條但書）規定
    ，聲請單獨宣告沒收銷燬等語。
二、按「行為後法律有變更者，適用行為時之法律。但行為後之
    法律有利於行為人者，適用最有利於行為人之法律。」、「
    非拘束人身自由之保安處分適用裁判時之法律」，此為94年
    1月7日修正通過，同年2月2日公布，自95年7月1日施行之刑
    法第2條第1項、第2項分別定有明文。又查獲之毒品及專供
    製造或施用第一、二級毒品之器具，不問屬於犯人與否，均
    沒收銷燬之，毒品危害防制條例第18條第1項前段定有明文
    。
三、經查：本件被告於94年4月15日12時30分許，向臺北市政府
    警察局中正第二分局南昌路派出所自首時施用及持有第二級
    毒品時，主動交出其所持有之白色透明晶體3小罐（總毛重
    3.67 公克，總淨重0.21公克，保管字號：94年度綠保管字
    第1033 號編號1），經警採尿送驗結果呈安非他命類陽性反
    應（見94年度毒偵字第2263號偵查卷第7頁）。被告經依本
    院95年度毒聲字第605號裁定送觀察、勒戒，因無繼續施用
    毒品之傾向，而由臺灣臺北地方法院檢察署檢察官於95年1
    月10日以94年度毒偵字第2263號為不起訴處分確定，此經本
    院核閱上開偵查卷宗屬實，並有上開不起訴處分書在卷可憑
    （見上開偵查卷第50頁）。至於上開查獲白色透明晶體3小
    罐（總毛重3.67公克，淨重0.21公克），經送臺北市政府警
    察局刑事鑑識中心鑑驗結果，驗前總毛重3.67公克，總淨重
    0.21公克，經檢視晶體外觀皆相似，隨機取樣1小包，取0.0
    1公克化驗，餘0.20公克，檢出甲基安非他命（Methampheta
    mine）、N,N-二甲基安非他命（N,N-Dimethylamphetamine
    ）成分等情，此有臺北市政府警94年10月13日北市鑑毒字第
    380號鑑驗通知書在卷可按（見94年度毒偵字第2263號偵查
    卷第35頁）。且甲基安非他命（Methamphetamine）、N,N-
    二甲基安非他命（N,N-Dimethylamphetamine）分別屬毒品
    危害防制條例第二項第2款附表二第89項、第114項列管之第
    二級毒品。據此足認該3小罐白色透明晶體（驗前總毛重
    3.67公克，總淨重0.21公克，其中0.01公克鑑析用罄，驗餘
    淨重為0.20公克），確含有第二級毒品甲基安非他命、N,N-
    二甲基安非他命成分，屬違禁物無訛。
四、而被告行為時之刑法第38條第1項、第2項分別規定：「左列
    之物沒收之：一違禁物。二供犯罪所用或犯罪預備之物。三
    因犯罪所得之物。」、「前項第一款之物，不問屬於犯人與
    否，沒收之。」。同法第40條但書規定：「但違禁物得單獨
    宣告沒收。」。惟95年7月1日修正公布施行之刑法第38條第
    1項、第2項、同法第40條第1項、第2項則分別規定：「下列
    之物，沒收之：一違禁物。二供犯罪所用或犯罪預備之物。
    三因犯罪所生或所得之物。」、「前項第1款之物，不問屬
    於犯人與否，沒收之。」、「沒收，除有特別規定者外，於
    裁判時併宣告之。」、「違禁物或專科沒收之物得單獨宣告
    沒收」，是被告行為後，關於違禁物單獨宣告沒收之規定已
    修正。又違禁物因含有危害社會之性質，不准擅自製造、持
    有、轉讓或販賣，具有非拘束人身自由之保安處分性質，最
    高法院87年度台上字第1262號判決意旨參照，是違禁物之單
    獨宣告沒收，應依刑法第2條第2項規定，適用裁判時之修正
    後刑法第38條第1項第1款、第2項、第40條第2項規定。上揭
    扣案之白色透明晶體3小罐既經檢出含有第二級毒品甲基安
    非他命、N,N-二甲基安非他命成分，既屬違禁物，檢察官所
    提單獨聲請宣告沒收之聲請，核與毒品危害防制條例第18條
    第1項前段及刑法第38條第1項第1款、第2項、第40條第2項
    規定，並無不合，應予准許。依上揭規定，裁定如主文。
中    華    民    國    95    年    9     月    19    日
                  刑事第十二庭  法  官  陳慧萍
以上正本證明與原本無異。
如不服本裁定，應於送達後5日內，向本院提出抗告狀。
                                書記官  何適熹
中    華    民    國    95    年    9     月    21    日


司法院資訊處製作；財團法人民間司法改革基金會備份。
